臺灣臺南地方法院刑事判決　　　　　　　　　　　　　九十一年度訴字第一八九號
　　公　訴　人　臺灣臺南地方法院檢察署檢察官
　　被　　　告　甲○○
　　選　　　任
　　辯　護　人　莊美貴
　　　　　　　　涂家益律師
右列被告因偽造貨幣案件，經檢察官提起公訴（九十一年度偵字第一八０二號）暨移
送併案（九十一年度偵字第二０五０號），本院判決如左：
    主  文
甲○○連續意圖供行使之用，而偽造幣券，處有期徒刑貳年陸月。
扣案如附表編號一至十所示之物，均沒收。
    事  實
一、甲○○基於意圖供行使偽造幣券之概括犯意，於民國九十年十二月十一日前後三
    日，在中華日報刊登販賣偽鈔之「１：３品質保證」廣告，並留下其所有之行動
    電話號碼0000000000號作為聯絡之用，擬以新台幣（以下同）一百元
    真鈔兌換三百元偽鈔之比例交付偽鈔予不特定人，並以其所有之彰化銀行北台南
    分行活期儲蓄存款帳戶作為收受不特定人匯款之用。甲○○於九十年十二月下旬
    某日購得電腦、印表機、掃描器等物品後，旋自不詳時日起，在其位於台南市○
    ○街○段二三四巷七十六號住處，以掃瞄器掃瞄一百元真鈔之正反面圖像存入電
    腦，再透過列表機列印在白紙上之方式，連續偽造一百元偽鈔半成品（即將一百
    元真鈔之正反面分別列印在不同白紙上）共十三張，甲○○並將其中二張一百元
    偽鈔半成品予以剪裁、黏貼作成成品，而偽造新台幣一百元幣券一張，迨不特定
    人與其聯絡後，知悉須先匯款始能收到偽鈔，均作罷致甲○○未能行使上開偽鈔
    。嗣經不詳姓名之人檢具前揭廣告向台灣台南地方法院檢察署檢察官檢舉後，經
    檢察官指揮台南市警察局追查，於九十一年二月八日下午五時五十一分許，在甲
    ○○上開住處查獲上情，並扣得甲○○所有如附表所示之物。
二、案經台南市警察局報告台灣台南地方法院檢察署檢察官偵查起訴暨移送併案。
    理  由
一、訊據被告甲○○固不否認刊登上開廣告及列印上開壹佰元偽鈔之事實，惟矢口否
    認有何偽造貨幣之犯行，辯稱：伊剛購買電腦、掃瞄器及列表機，扣案之偽鈔半
    成品，係伊測試掃瞄器所印製，至伊刊登右揭廣告，係為了詐騙不特定人，使該
    等不特定之人匯款至伊帳戶內，伊並沒有意圖供行使之用，而偽造幣券之犯意云
    云。經查：台南市警察局警員於九十一年二月八日下午五時五十一分許於被告住
    處扣得附表所示之物及一百元偽鈔半成品十一張，一百元偽鈔成品一張，而系爭
    偽鈔（半成品、成品）係被告以其所購得之掃瞄器掃瞄一百元真鈔之正反面圖像
    存入電腦，透過列表機列印在白紙上之方式印製而成等情，業據被告迭於警訊、
    偵查及本院調查、審理中自承在卷，復有扣案如附表編號一至十所示之物可稽及
    剪報一紙附卷可佐。被告雖以前詞置辯，然掃瞄器係將實物之影像掃瞄入電腦，
    再藉印表機予以列印，無非係藉由其解析度及色差之感應能力將實物印製得與實
    物一般精準，故通常均會使用色彩豐富之實物以為測試，然被告卻以色彩單一之
    一百元真鈔來測試，若此，豈能達到測試掃瞄器之目的？是被告辯稱：以一百元
    真鈔來測試掃瞄器云云，是否屬實，即有可疑。況若欲測試掃瞄器，列印一張即
    已足夠，何須反覆列印十餘張？且經本院質之被告以：「如果測試掃描器，需要
    測試那麼多張？」時，被告答稱：「因為我印一百元紙鈔，外圍都有黑框線，但
    要掃瞄的紙鈔卻沒有黑框線，我想瞭解為什麼，所以反覆測試」等語（詳本院九
    十一年十月九日審判筆錄），則被告倘非欲行使上開印製之偽鈔，又何需費盡心
    思亟欲將印製好之偽鈔半成品外圍之黑框線除去？被告印製上開偽鈔半成品之目
    的並非僅單純為了測試掃瞄器甚明。再者，經本院當庭勘驗扣案之一百元偽鈔，
    其中一張係將二張一百元偽鈔半成品裁剪後，以漿糊黏貼之方式黏貼為一張，益
    證被告印製上開偽鈔之目的，係要將偽鈔當作真鈔行使，否則何必大費周章的將
    二張一百元偽鈔半成品黏貼為一張？另參以被告於九十年十二月二十一日於中華
    日報刊登販賣偽鈔之「１：３品質保證」之廣告，而被告於警訊中亦供陳：「有
    客戶打電話來詢問。客戶問我是否在換偽鈔，我回答是，叫客戶要先匯錢，看客
    戶要換多少，以一比三的比例換算，如一千元真鈔就換三千元偽鈔，都無法作出
    成品，所以均沒有交易過，最後主要是看詐騙有沒錢可花用」等語（詳警卷筆錄
    ），倘被告並非意圖行使偽鈔，何需刊登販賣偽鈔之廣告？又果如被告所言，其
    刊登廣告之目的僅係單純的詐騙不特定之人，其僅需於報上刊登廣告即可，又何
    需另行印製一百元之偽鈔？末觀諸被告刊登販賣偽鈔之廣告後，隨即印製一百元
    之偽鈔，若謂並無行使偽鈔之意圖，孰人能信？從而，縱上所述，被告上開所辯
    ，顯係臨訟卸責之詞，無足憑信。本件事證明確，被告犯行洵堪認定，應依法論
    科。
二、按中央銀行依中央銀行法第十三條第一項規定發行中華民國貨幣；中華民國貨幣
    為新台幣；新台幣不得偽造、變造、故意毀損，亦不得仿造或販賣、公開陳列其
    仿造品；其硬幣並不得意圖營利予以銷毀。違者，依妨害國幣及其他有關規則處
    罰。八十九年一月二十六日公布，同年七月一日施行之中央銀行發行新台幣辦法
    第一條、第二條、第五條第一項分別定有明文。新台幣既屬中華民國貨幣，被告
    偽造新台幣自應依妨害國幣懲治條例論處。又妨害國幣懲治條例第三條第一項所
    規定之「偽造幣券」，係指摹擬真正幣券以為製造，亦即最高法院五十六年度上
    字第六三四號判決所認：「偽造之幣券，僅須與真幣類同，足使一般人誤信為真
    正之幣券，罪即成立，原不必與真幣完全相同」，其方法為何，則無限制，只須
    著手於偽造幣券，而有與真幣類同之物品完成即可，至其方法當然可隨人類科技
    之進步而有不同，當今電腦掃瞄已漸普及，如以電腦掃瞄偽造幣券，產生與真幣
    類同，足使一般人誤信為真正之幣券，罪即成立。核被告甲○○所為，係犯該條
    例第三條第一項之偽造國幣罪。公訴人認係犯刑法第一百九十五條第二項、第一
    項之偽造通用貨幣未遂罪，未斟酌上開條例為特別法，是起訴法條尚有違誤，應
    予變更。被告已著手於印製偽鈔半成品，惟該偽鈔半成品十一張尚未剪裁、黏貼
    完成，不具有幣券之外觀，其此部分之行為應以未遂犯論。被告先後多次偽造幣
    券犯行，時間緊接，方法相同，觸犯構成要件相同之罪，顯係基於概括犯意為之
    ，為連續犯，應依刑法第五十六條之規定，論以較重之意圖供行使之用，而偽造
    幣券既遂罪，並加重其刑。又被告年僅二十四歲，其年紀尚輕，涉世未深，其因
    一時貪念，不明是非，誤觸重典，且所偽造幣券之張數甚微，雖製造偽鈔然尚未
    行使，其犯罪情狀尚堪憫恕，爰依刑法第五十九條之規定減輕其刑，並先加後減
    之。爰審酌被告正直青年時期，不思以合法正當途徑獲得財富，竟意圖循此嚴重
    危害社會金融秩序之方式不勞而獲，暨其犯罪後之態度、動機、手段、犯罪後之
    態度等一切情狀，量處如主文所示之刑，以資懲儆。
三、扣案如附表編號一、二所示之一百元偽鈔成品一張暨半成品十一張，均應依妨害
    國幣懲治條例第六條之規定宣告沒收；附表編號三至九所示之物均為被告所有，
    且係供本件犯罪所使用，應依刑法第三十八條第一項第二款之規定宣告沒收；附
    表編號十所示之物，係被告所有，且供本件犯罪預備之物，亦應依刑法第三十八
    條第一項第二款之規定宣告沒收。至附表編號十一至十三所示之物，雖係被告所
    有，惟並非供本件犯罪所用之物，爰不諭知沒收，併此敘明。
四、移送併案意旨（台灣臺南地方法院檢察署九十一年度偵字第二０五０號）與本案
    係同一事實，具有實質上一罪之關係，爰判決如前，附此敘明。
據上論斷，應依刑事訴訟法第二百九十九條第一項前段、第三百條，妨害國幣懲治條
例第三條第一項、第六條，刑法第十一條前段、第五十六條、第三十八條第一項第二
款、第五十九條、罰金罰鍰提高標準條例第一條前段，判決如主文。
本案經檢察官郭貞妮到庭執行職務。
中      華      民      國    九十一    年      十      月    二十三    日
                                  臺灣臺南地方法院刑事第二庭
                                      法  官  鄭  燕  璘
右正本證明與原本無異。
如不服本判決應於收受送達後十日內向本院提出上訴書狀，
                                      書記官  田  富  蓉
中      華      民      國    九十一    年      十      月    二十八    日
附錄本案論罪科刑法條全文
妨害國幣懲治條例第三條
意圖供行使之用，而偽造、變造帣者，處無期徒刑或五年以上有期徒刑，得併科五千
元以下罰金。
犯前項之罪，因而擾亂金融，情節重大者，處死刑。
第一項之未遂犯罰之。
附表：
編號    物品                                          數量
一、壹佰元偽鈔成品                                    壹張
二、壹佰元偽鈔半成品                                  拾壹張
三、壹佰元真鈔                                        壹張
四、電腦主機（內含光碟機及軟碟機各壹台）              壹台
五、電腦螢幕                                          壹台
六、鍵盤                                              壹台
七、滑鼠                                  壹個
八、ＡＣＥＲ掃瞄器                                    壹台
九、ＥＰＳＯＮ列表機                                  壹台
十、影印紙                                            拾肆張
十一、0000000000行動電話ＳＩＭ卡            壹張
十二、ＭＯＴＯＲＯＬＡＶ二０八八行動電話              壹支
十三、彰化銀行北臺南分行存摺（戶名：甲○○）          壹本
